臺灣桃園地方法院刑事判決　　　　　　　　　　　　九十一年度易緝字第一三四號
　　公　訴　人　臺灣桃園地方法院檢察署檢察官
　　被　　　告　乙○○
右列被告因違反動產擔保交易法等案件，經檢察官提起公訴（九十年度偵字第六七
一號），本院判決如左：
    主      文
乙○○動產擔保交易之債務人，意圖不法之利益，將標的物出賣，致生損害於債權人
，處拘役肆拾日，如易科罰金，以參佰元折算壹日。
    事      實
一、乙○○於民國八十九年七月二十一日，在桃園縣大溪鎮○○路「盛昌機車行」，
    以動產擔保交易附條件買賣之方式，向甲○○購買車號ＯＹＨ─一九六號機車乙
    部，並與甲○○訂立附條件買賣契約書，為動產擔保交易之債務人，雙方約定以
    新台幣（下同）五萬七千六百元購買，扣除自備款三千元，餘款分十二期給付，
    每期給付四千五百五十元，於付清價款前，該標的物機車之所有權仍屬出賣人甲
    ○○，買受人僅得依約占有使用，不得任意遷移、出賣或為其他處分。詎乙○○
    竟因經濟困難，自第一期起即未再給付分期價款，更意圖不法之利益，欲將該機
    車出售，乃明知該機車之行車執照已交還由甲○○保管，並未遺失，仍於八十九
    年十月十七日委由不知情之鉦新機車行老闆林鉦得，向交通部公路局台北區監理
    所板橋監理站（下稱板橋監理站），謊報上開行車執照遺失，使不知情之監理人
    員將此不實之事項登載於職務上所掌之監１４汽（機）車各項異動登記書內，並
    據以補發行車執照，足生損害於上開監理站對行車執照管理之正確性。乙○○再
    於九十年一月二日，行使該補發之行車執照向該監理站辦理過戶登記，將前開機
    車出賣予不知情之李文凱，致生損害於債權人甲○○及監理機關關於行車執照管
    理之正確性。
二、案經被害人甲○○訴請臺灣桃園地方法院檢察署檢察官偵查起訴。
    理      由
一、被告之供述及辯解：
  (一)右揭事實業據被告乙○○坦承不諱。
  (二)惟否認有何使公務員登載不實之犯意，辯稱：「行照我不知道為何在告訴人那裡
    ，當時賣車以後車子被胡政次牽走，行照也在裡面，後來我偷偷把車子牽回來，
    卻被他砸壞，行照卻不在機車內，我事後也找不到他，後來我沒錢修車，只好委
    託機車行負責人為其補發行照後將機車出賣二萬元，錢我已花用完畢。」云云。
二、認定犯罪事實所憑之證據及理由：
  (一)被告自白部分，核與告訴人甲○○迭於偵審中指述之情節相符，並經證人林鉦得
    、王世賢於偵查中証稱綦詳，復有原行車執照影本、分期付款附條件買賣契約書
    、切結書、本票、交通部公路局台北區監理所板橋監理站中華民國九十年六月一
    日（九十）北監板一字第九００二七０一號函附於偵查卷內足稽，堪認與係與事
    實相符，允可憑採。
  (二)又雖被告辯稱：「不知行照未遺失」云云。然查，被告既迭於偵審中供稱該機車
    係被案外人即連帶保證人胡政次取去，係其事後私自牽回，惟行照卻不在機車內
    等語，則其顯然明知該行照並未遺失。又該行照係由被告之弟交還等情，亦據告
    訴人甲○○供明在卷。衡情本件應係被告有意售車，卻因礙於缺少行照，始以機
    車所有人之身分申請補發，所辯無謊報遺失故意云云，尚非可信。
  (三)綜上所述，本件事證明確，被告犯行足可認定。
三、法律適用：
  (一)核被告所為，係犯動產擔保交易法第三十八條動產擔保交易之債務人，意圖不法
    之利益，將標的物出賣罪；及刑法第二百十六條、第二百十四條之行使使公務員
    登載不實罪。
  (二)被告使公務員登載不實之犯行，已為事後行使之行為所吸收，不另論罪。
  (三)被告係利用不知情之林鉦得遂行使公務員登載不實之犯行，為間接正犯。
  (四)被告所犯前開二罪間，有方法、結果之牽連關係，為牽連犯，應依刑法第五十五
    條之規定，從較重之動產擔保交易之債務人，意圖不法之利益，將標的物出賣罪
    處斷。
  (五)又被告於行為後，刑法第四十一條將原「犯最重本刑為三年以下有期徒刑以下之
    刑之罪，而受六月以下有期徒刑或拘役之宣告，因身體、教育、職業或家庭之關
    係，執行顯有困難者，得以一元以上三元以下折算一日，易科罰金」之規定，於
    九十年一月四日修正為刑法第四十一條第一項前段，修正後之新規定為「犯最重
    本刑為五年以下有期徒刑以下之刑之罪，而受六個月以下有期徒刑或拘役之宣告
    ，因身體、教育、職業、家庭之關係或其他正當事由，執行顯有困難者，得以一
    元以上三元以下折算一日，易科罰金」。上開修正後之新規定已於九十年一月十
    日經總統公布，而於同年一月十二日生效施行，是被告行為後法律已有變更，經
    比較新舊法之結果，就被告所犯之收受贓物罪依新法之規定與舊法對被告之利益
    並無差異，故本件應依刑法第二條第一項前段之規定，適用修正後之法律。
四、科刑及其審酌事項：
    爰審酌被告犯罪之手段、所生危害，及尚未與被害人達成和解等一切情狀，量處
    如主文所示之刑，以示懲儆，並諭知易科罰金之標準。
據上論斷，應依刑事訴訟法第二百九十九條第一項前段，動產擔保交易法第三十八條
，刑法第十一條前段、第二條第一項前段、第二百十六條、第二百十四條、第五十五
條、第四十一條第一項前段，罰金罰鍰提高標準條例第二條，判決如主文。
本案經檢察官黃錦秋到庭執行職務。
中      華      民      國    九十一    年      九      月     三十     日
                                臺灣桃園地方法院刑事第五庭
                                  法      官    江  德  民
右正本證明與原本無異。
如不服本判決，應於判決送達後十日內，向本院提出上訴狀。
                                  法院書記官    常  毓  生
中      華      民      國    九十一    年      九      月     三十     日
附論罪科刑依據之法條：
動產擔保交易法第三十八條
動產擔保交易之債務人，意圖不法之利益，將標的物遷移、出賣、出質、移轉、抵押
或為其他處分，致生損害於債權人者，處三年以下有期徒刑、拘役或科或併科六千元
以下之罰金。
刑法第二百十四條
明知為不實之事項，而使公務員登載於職務上所掌之公文書，足以生損害於公眾或他
人者，處三年以下有期徒刑、拘役或五百元以下罰金。
刑法第二百一十六條
行使第二百十條至第二百十五條之文書者，依偽造、變造文書或登載不實事項或使登
載不實事項之規定處斷。
